臺灣臺北地方法院刑事裁定　　　　　　　　　　　　　九十一年度自字第三一九號
　　自　訴　人　甲○○
　　被　　　告　丙○○○
　　　　　　　　乙○○
右列被告等因詐欺等案件，經自訴人提起自訴，本院裁定如左：
    主  文
自訴駁回。
    理  由
一、自訴意旨略以：被告於民國八十六年十一月底，分別開立第一銀行雙和分行支票
    新臺幣（下同）三十萬元及本票十萬元各一張向自訴人調現金，惟該支票及本票
    卻於提示日均跳票，被告經多次催討及寄發存證信函均置之不理，因認被告涉犯
    刑法第三百三十九條之詐欺罪嫌云云。
二、按法院於自訴案件第一次審判期日前訊問及調查結果，如認為案件有刑事訴訟法
    第二百五十二條至第二百五十四條之情形者，得以裁定駁回自訴，同法第三百二
    十六條第三項訂有明文。次按刑法第三百三十九條第一項詐欺罪之成立，以意圖
    為自己或第三人不法所有，以詐術使人將本人或第三人之物交付為要件。所謂以
    詐術使人交付，必須被詐欺人因其詐術而陷於錯誤，若其所用方法，不能認為詐
    術，亦不致使人陷於錯誤，即不構成該罪，最高法院二十九年上字第三一○五號
    、四十年臺上字第八六號、四十六年臺上字第二六○號分別著有判例可資參照。
    末按民事債務當事人間，若有未依債務本旨履行給付之情形，在一般社會經驗而
    言，原因非一；其因不可歸責之事由無法給付，或因合法得對抗他造主張抗辯而
    拒絕給付，甚至債之關係成立後，始行惡意遲延給付，皆有可能，非必出於自始
    無意給付之詐欺犯罪一端；又刑事被告依法不負自證無罪之義務，故在別無積極
    證據之情形下，自難違反刑事訴訟法第一百五十四條之規定，以被告單純債務不
    履行之狀態，推定被告自始即有不法所有之意圖而施用詐術。
三、本件自訴人自訴被告等涉犯詐欺罪嫌，無非係以支票、本票各一張及退票理由單
    一張影本為證。訊據被告丙○○○固坦承有向自訴人以系爭本票、支票各一張調
    借現金之事實，惟堅詞否認有詐欺犯行，辯稱本件借款實際係被告乙○○要借款
    ，因不認識自訴人，所以由伊出面以被告乙○○的票去向自訴人調借現金，後來
    被告乙○○就跑到大陸去，所以伊才無法還款等語。
四、經查：本件自訴人雖主張被告等未依約返還借款，涉有詐欺罪嫌云云，惟自訴人
    於本院審理時，除提出支票、本票各一張及退票理由單一張影本外，並未提出任
    何證據足以證明被告等於本件借款之始，即有為自己不法所有之意圖，參諸被告
    丙○○○業於本院審理時與自訴人達成和解，有和解筆錄在卷可稽，實難以被告
    丙○○○於借款後未及時還款，即遽認被告丙○○○有詐欺犯行。至於被告丙○
    ○○固陳稱本件實際係被告乙○○要借款，由伊出面等語，惟自訴人已陳述被告
    丙○○○於借款時並未講到被告乙○○名字，被告乙○○從頭到尾都沒有出面等
    詞（見本院九十年六月十日訊問筆錄），被告丙○○○亦自承伊跟自訴人講的是
    伊要借錢一詞（見本院九十年六月十日訊問筆錄），實難認被告乙○○對自訴人
    有何施用詐術之行為。按我國刑事訴訟制度業已修正為以當事人進行主義為主，
    職權進行主義為輔，檢察官立於原告之地位，其對於被告之犯罪事實，本負有積
    極舉證之義務，且刑事被告原無自證無罪之義務，其在訴訟上所為之辯解，只須
    達於對起訴事證提出合理質疑之程度為已足，檢察官如對被告所為辯解仍有爭執
    ，即應依照刑事訴訟法第一百六十一條規定，自負指出證明方法及說明之責。本
    件係自訴程序，準用公訴程序之相關規定，自訴人自需立於與檢察官相當之地位
    ，負舉證責任，本案查無積極證據足使本院產生被告等有罪之心證，本件純屬債
    務給付遲延之民事糾紛，被告等犯罪嫌疑不足，爰依首揭說明，裁定駁回本件自
    訴。
據上論斷，應依刑事訴訟法第三百二十六條第三項、第二百五十二條第十款，裁定如
主文。
中    華    民    國      九十一    年      七      月    十            日
                                      臺灣臺北地方法院刑事第八庭
                                          法  官  鄭  佾  瑩
右正本證明與原本無異。
如不服本裁定，應於裁定送達後五日內向本院提出抗告狀。
                                          書記官  何  適  熹
中    華    民    國      九十一    年      七      月    十二          日
